【裁判字號】    89,重訴,2327
【裁判日期】    900119
【裁判案由】    清償借款
【裁判全文】
臺灣臺北地方法院民事判決  八十九年度重訴字第二三二七號
    原      告  彰化商業銀行股份有限公司
    法定代理人  乙○○
    送達代收人  丙○○
    訴訟代理人  郭建隆
    被      告  甲○○
右當事人間請求清償借款事件，本院判決如左：
    主    文
被告應給付原告新台幣柒佰參拾玖萬貳仟伍佰伍拾伍元、美金貳拾壹萬參仟捌佰參拾
柒元陸角捌分，及各如附表一、附表二所示之利息、違約金。
原告其餘之訴駁回。
訴訟費用由被告負擔。
    事    實
甲、原告方面：
一、聲明：
（一）被告應連帶給付原告新台幣柒佰參拾玖萬貳仟伍佰伍拾伍元及如附表一所示之
      利息、違約金。
（二）被告應連帶給付原告美金貳拾壹萬參仟捌佰參拾柒元陸角捌分及如附表二所示
      之利息、違約金。
二、陳述：
（一）訴外人銘鋒實業有限公司（以下簡稱銘鋒公司）於民國（下同）八十七年二月
      二十三日邀同債務人即被告甲○○為連帶保證人訂立保證書，約定就銘鋒公司
      現在（包括過去所負，現在尚未清償）及將來對原告所負一切債務，以本金新
      台幣三千萬元為限額暨其利息、遲延利息、違約金、損害賠償及其他從屬於主
      債務人銘鋒公司之負擔，願與主債務人負連帶清償之責，並立具保證書、授信
      約定書交原告收執。
（二）嗣訴外人銘鋒公司依上開約定於八十八年十一月二日起向原告共借款新台幣七
      百九十萬元，約定於八十九年二月八日起陸續清償，利息、到期日、利率、違
      約金分別詳如附表一所示。並經立具同一內容之借據、本票、撥款申請書暨約
      定書交與原告收執。惟到期日竟未清償，迭經催討無效，依法被告自應負連帶
      給付責任，並應連帶給付如附表一所示之利息、違約金。
（三）又訴外人銘鋒公司依據八十八年三月二十五日與原告簽訂之「進口物資融資契
      約書」於八十八年九月二十日起陸續開具「開發信用狀申請書」委託原告開發
      一百八十天遠期信用狀五筆，美金二十七萬三十元向國外採購物資，其中美金
      二萬七千零三元為銘鋒公司自備結匯款，其餘美金二十四萬三千零二十七元經
      由原告向國外銀行為其墊款，貨物單據到達後經通知銘鋒公司簽章提貨，清償
      日如附表二。惟到期後，經催討除清償部分本息外，尚餘美金二十一萬三千八
      百三十七元六角八分及附表二所示利息、違約金未償還，依據「進口物資融資
      契」第十一條規定逾期清償時，被告願給付遲延利息及違約金，其遲延利息依
      原告銀行到期日當天新台幣放款基本利率加百分之二‧五與原告銀行外匯授信
      牌告利率比較孰高為準，並自遲延之日起六個月內，另按前項約定利率之百分
      之十計付違約金，其超逾六個月以上部分，則按前項利率之百分之二十計付違
      約金，利息、遲延利息、違約金及其他相關費用等均依償還當日原告銀行掛牌
      賣出匯率折算新台幣繳付或自有外匯繳付之。被告甲○○既為連帶保證人，依
      消費借貸之連帶保證關係，亦應負連帶給付責任。
三、證物：提出保證書一紙、授信約定書一紙、借據一紙、本票五紙、撥款申請書一
    紙、物口物資融資契約書一紙、信用狀申請書一紙、結匯證實書一紙、擔保提貨
    申請書一紙、進口單據到期通知書五份等影本及放款帳戶資料表七紙等件為證。
乙、被告方面：
一、聲明：原告之訴駁回。
二、陳述：自認擔任訴外人銘鋒公司借款之保證人，並於保證書、授信約定書上簽名
    、用印，並對本票、借據上印章之真正亦不爭執，但稱兩造約定之保證責任不應
    及於主債務人銘鋒公司於締約當時過去所負締約之際尚未清償之一切債務；又其
    現時經濟能力不佳，無力償還等語置辯。
    理     由
甲、程序方面：
一、按當事人得以合意定第一審管轄法院，但以關於由一定法律關係而生之訴訟為限
    ，前項合意，應以文書為之，民事訴訟法第二十四條定有明文。依被告簽具予原
    告之授信約定書第十二條已約定，兩造均合意以本院為本件借款涉訟時之第一審
    管轄法院，是以原告向本院提起本件清償債務之訴，核與首揭規定，尚無不合。
二、另按訴狀送達後，原告得擴張或減縮應受判決事項之聲明，民事訴訟法第二百五
    十五條第一項第三款著有明文。本件原告起訴有關新台幣七百三十九萬二千五百
    五十五元之欠款之利息、違約金之請求時間，原如附表三所載，嗣於八十九年十
    二月八日遞狀表示有關此部分利息、違約金之主張改以附表一之時間起算，查原
    告嗣後所為之上開聲明僅係減縮原應受判決事項之聲明，核與上開規定尚無不合
    ，自無庸得被告之同意，合先敘明。
乙、得心證之理由：
一、原告起訴主張：被告於八十七年二月二十三日應訴外人銘鋒公司所邀擔任該公司
    所負債務之連帶保證人，嗣訴外人銘鋒公司於八十八年十一月二日起向原告共借
    款新台幣七百九十萬元，惟屆期竟未清償，迭經催討無效，依法自應就附表一之
    欠款、利息、違約金負連帶給付責任。又訴外人銘鋒公司依據八十八年三月二十
    五日與原告簽訂之「進口物資融資契約書」於八十八年九月二十日起陸續開具「
    開發信用狀申請書」委託原告開發一百八十天遠期信用狀五筆，美金二十七萬三
    十元向國外採購物資，其中美金二十四萬三千零二十七元係經由原告向國外銀行
    為其墊款，惟到期後經催討除清償部分本息外，尚餘美金二十一萬三千八百三十
    七元六角八分及附表二所示利息、違約金未償還，此部分被告亦應與主債務人負
    連帶清償責任等語。
    被告則以：兩造約定之保證責任範圍不應及於主債務人銘鋒公司於締約當時過去
    所負締約之際尚未清償之一切債務；再其目前經濟能力不佳，無力償還等語置辯
    。
二、本件原告主張被告締結保證契約暨訴外人銘鋒公司向原告借貸上開新台幣及美金
    借款等事實，已據其提出保證書、授信約定書、借據、本票、撥款申請書、物口
    物資融資契約書、信用狀申請書、結匯證實書、擔保提貨申請書、進口單據到期
    通知書、放款帳戶資料表等件為證，核與所述相符，又被告既自認同意擔任訴外
    人銘鋒公司之借款連帶保證人以及親自締結前開保證契約書、授信約定書以及曾
    經授權他人代於本票及借據上用印等情節，復對於原告所述已經撥款予訴外人銘
    鋒公司以及訴外人銘鋒公司之現欠款項情節均不爭執，應認被原告此部分之主張
    為真實。
三、又依兩造合意簽訂之保證書前文及第一條之所載「連帶保證人今向彰化商業銀行
    股份有限公司（即彰化商業銀行，包括總行及所屬各分支機構以下簡稱貴行）保
    證銘鋒實業有限公司（以下簡稱主債務人）對貴行所負一切債務以本金參仟萬元
    整為限額暨其利息、遲延利息、違約金、損害賠償金及其他從屬於主債務之負擔
    ，願與主債務人負連帶清償之責任」、「本保證書所稱一切債務，係指債務人於
    現在（含過去所負，現在尚未清償）及將來對貴行所負之借款、票據、墊款、透
    支、保證、損害賠償及其他債務」及授信約定書第一條之內容「本約定書所稱一
    切債務，係指立約人於現在（含過去所負，現在尚未清償）及將來對貴行所負之
    借款、票據、墊款、保證等債務及其他債務，並包括其利息、遲延利息、違約金
    、損害賠償及其他有關費用」等情節觀之，本件被告（即保證人）與原告（即債
    權人）顯係約定就原告與主債務人（即銘鋒公司）間所生一定債之關係範圍內之
    不特定債務，預定最高限額，由保證人保證之契約，學說上稱為最高限額保證。
    此種保證契約如定有期間，在該期間內所生約定範圍內之債務，不逾最高限額者
    ，均為保證契約效力所及；如未定期間，保證契約在未經保證人依民法第七百五
    十四條規定終止或有其他消滅原因以前，所生約定範圍內之債務，亦同。故在該
    保證契約有效期間內，已發生約定範圍內之債務，縱因清償或其他事由而減少或
    消滅，該保證契約依然有效，嗣後所生約定範圍內之債務，於不逾最高限額者，
    債權人仍得請求保證人履行保證責任。最高法院七十七年台上字第九四三號著有
    判例可資參照。而最高限額保證所保證之主債務，亦包含於保證成立之前發生，
    已現實的發生及尚未發生但已有發生之基礎，而將來可發生者，即將來可發生之
    債務，亦可作為保證之主債務。又將來債務之數額亦不以現實具體決定為必要，
    只定其最高限額即可；此蓋最高限額保證其本質即是於預定之最高額度範圍內為
    信用循環擔保，使金融機關能隨時提供相當資金與主債務人，不必於每宗借貸後
    逐次通知保證人，使企業能在一定金額範圍內，可隨時獲得運轉資金，倘須每筆
    借款均須經保證人簽認，則為一般連帶保證即足，尚無簽訂最高限額保證契約之
    必要。是被告辯以本件保證範圍包攝訴外人銘鋒公司於締約過去所負締約當時尚
    未清償之債務乃對於被告不利、應不發生效力云云，即無足取。
四、按借用人應於約定期間內，返還與所借用物種類、品質、數量相同之物。又稱保
    證者，謂當事人約定，一方於他方之債務人不履行債務時，由其代負履行責任之
    契約；又保證債務，除契約另有訂定外，包含主債務之利息、違約金、損害賠償
    及其他從屬於主債務之負擔；另連帶債務之債權人，得對債務人中之一人或數人
    或全體同時或先後請求全部或一部之給付；民法第四百七十八條、第七百三十九
    條、第七百四十條、第二百七十三條第一項分別定有明文。本件主債務人銘鋒公
    司未依約償還借款，為連帶保證人之被告迄今亦未清償，己如前述，依上開規定
    ，被告自應就附表一、附表二之欠款、遲延利息、違約金等同負清償之責。雖被
    告另辯以現無資力清償云云，惟縱屬真實，要無解於其應負之清償責任。
五、次按保證債務之所謂連帶，係指保證人與主債務人負同一債務，對於債權人各負
    全部給付之責任者而言，此就民法第二百七十二條第一項規定連帶債務之文義參
    照觀之甚明；且考諸同法第二百七十三條規定，原告固得對連帶債務人中之一人
    或全體，同時或先後請求全部或一部之給付，然其如僅對於連帶債務人其中一人
    請求，則該連帶債務人亦不過需單獨就債務負全部給付責任而已。茲被告雖為訴
    外人銘鋒公司之連帶保證人而依前開所述應負連帶負保證責任，然查本件原告既
    僅對被告一人起訴，致被告對於原告負有全部給付責任，然原告既未列其他債務
    人為共同被告，則本件訴訟所謂「連帶責任」即無從發生，因此原告起訴聲明指
    稱被告需就上開欠款負「連帶給付」之責任云云，即無依據，應予駁回。
六、從而原告依據消費借貸連帶保證之法律關係，請求被告給付原告新台幣柒佰參拾
    玖萬貳仟伍佰伍拾伍元、美金貳拾壹萬參仟捌佰參拾柒元陸角捌分及各如附表一
    、二所示之利息、違約金，為有理由，應予准許。逾此範圍之請求為無理由，應
    予駁回。
七、本件原告請求被告負擔「連帶給付」之部分雖經駁回，然該部分之請求本不併計
    訴訟費用，本院酌量上情，認訴訟費用仍應由被告負擔為適當，附此敘明。
八、又本件被告於訴訟中已堅詞否認本票、借據上，有關發票人、連帶保證人欄「甲
    ○○」等文字並非其親自書寫，而原告之訴訟代理人對此對此亦未否認（參本院
    九十年一月八日言詞辯論筆錄），雖此部分情節已因被告自認曾經授權他人蓋用
    印文於上開文書，復曾親自簽立前開保證書、授信約定書，並同意擔任保證人等
    情，而對其保證責任之成立不生影響，惟此部分原告及其受僱人之處理情節亦難
    卸其疏失之責，應請主管機關監督並飭改正，合此說明。
據上論結，本件原告之訴為一部有理由，一部無理由，依民事訴訟法第七十九條但書
，判決如主文。
中      華      民      國    九  十    年      一      月      十九    日
                                  民事第一庭法      官  蕭胤瑮
右為正本係照原本作成
如對本判決上訴，須於判決送達後廿日內向本院提出上訴狀
中      華      民      國     九  十   年      一      月      十九    日
                                            法院書記官  方美雲


司法院資訊處製作；財團法人民間司法改革基金會備份。
